最高法院刑事裁定　　　　　　　　　 110年度台抗字第1785號
再抗告人　　高鴻川



上列再抗告人因違反槍砲彈藥刀械管制條例等罪定應執行刑案件
，不服臺灣高等法院中華民國110年8月31日駁回其抗告之裁定（
110年度抗字第1343號），提起再抗告，本院裁定如下：
    主  文
再抗告駁回。
    理  由
一、按利益於被告之合法抗告，抗告法院誤為不合法而從程序上
    為駁回抗告之裁定確定者（僅係形式上確定），因抗告法院
    此項違法之程序裁判自始當然無效，並不發生實質確定力與
    拘束力，故抗告人原已提出之抗告並不因此失效。從而，抗
    告法院仍應就抗告人之合法抗告依法加以審判，並不受原先
    違法駁回抗告裁定效力之拘束。本件再抗告人高鴻川因違反
    槍砲彈藥刀械管制條例等罪定應執行刑案件，不服第一審法
    院之裁定，向原審法院提起抗告，經原審裁定駁回其抗告後
    ，再抗告人仍不服原審裁定而向本院提起再抗告，本院依當
    時卷存資料，認再抗告人於民國110 年9月7日在法務部矯正
    署臺北監獄（下稱臺北監獄）親自收受原審裁定後，於同年
    月14日始向監所長官提出再抗告狀，而本件再抗告期間自再
    抗告人收受原審裁定之翌日即同年9月8日起算5 日，於其末
    日即同年月12日（星期日）之翌日即同年月13日業已屆滿，
    因認再抗告人所提起之再抗告已逾期，自非合法，而於 110
    年10月28日，以110 年度台抗字第1785號刑事裁定予以駁回
    。惟本件再抗告人於110年9月11日在原審法院書記官所製作
    及詢問其是否對原裁定提起抗告之傳真文件上，以在該文件
    之抗告與否勾選欄位處勾選其「要抗告」，並簽名及按捺指
    印之書寫方式（下稱「簡式再抗告狀」），表明其要對原裁
    定提起再抗告後，於同日透過臺北監獄逕向原審法院提出上
    開「簡式再抗告狀」，並經原審法院承辦書記官於同年月14
    日收受，有上開蓋有臺北監獄總務科名籍股章之「簡式再抗
    告狀」及臺灣高等法院法警室郵務送達押票回證登記簿等資
    料在卷可稽。因本件再抗告人所在臺北監獄係位於桃園市龜
    山區，依法院訴訟當事人在途期間標準之規定，應扣除在途
    期間3日，其再抗告期間自裁定送達之翌日即110年9月8日起
    算，至同年月15日始屆滿，故再抗告人於110年9月14日向原
    審法院提出該「簡式再抗告狀」，並無逾期抗告之情形，然
    因本件原審法院承辦書記官僅將再抗告人於同年月14日另向
    監所長官提出其補陳再抗告理由之刑事再抗告狀附於卷內，
    疏未將再抗告人前揭於再抗告期間在臺北監獄逕向原審法院
    提起再抗告並經承辦書記官簽收之「簡式再抗告狀」一併附
    卷，致本院無從發見上情，嗣經再抗告人於110 年11月16日
    具狀向本院陳明原委，本院查明上情後，原審法院遲至 110
    年11月19日始將該「簡式再抗告狀」送交本院，故本院於11
    0年10月28日依當時卷存資料，誤認再抗告人係於110年9 月
    14日始向其監所長官提出刑事再抗告狀，並無扣除在途期間
    問題，因認其再抗告已逾期，而以裁定駁回其再抗告，依前
    述說明，本院上開駁回再抗告之程序裁定係誤認再抗告人之
    合法再抗告為不合法，自始當然無效，並不發生實質之確定
    力與拘束力，故再抗告人在再抗告期間內以前述「簡式再抗
    告狀」所提起之合法再抗告並不因而失效，本院仍應就其上
    述合法之再抗告依法加以審判，合先敘明。
二、按裁判確定前犯數罪者，併合處罰之。又數罪併罰，分別宣
    告其罪之刑，其宣告多數有期徒刑者，於各刑中之最長期以
    上，各刑合併之刑期以下，定其應執行之刑期，但不得逾30
    年，刑法第50條第1項前段及第51條第5款規定甚明。再者，
    執行刑之量定，係事實審法院自由裁量之職權，倘其所酌定
    之執行刑，並未違背刑法第51條各款所定之方法或範圍，及
    刑事訴訟法第370 條所規定之禁止不利益變更原則（即法律
    之外部性界限），亦無明顯違背公平、比例及罪刑相當原則
    或整體法律秩序之理念（即法律之內部性界限）者，即不得
    任意指為違法或不當。
三、本件第一審即臺灣桃園地方法院以再抗告人所犯如其裁定附
    表所示未經許可持有可發射子彈具有殺傷力之改造手槍及施
    用毒品等12罪所處之刑，均合於前揭定應執行刑之規定，認
    檢察官依再抗告人之請求就上述12罪刑聲請合併定其應執行
    之刑為正當，並審酌其所犯各罪之罪名、犯罪類型、手段、
    動機、目的及其責任非難重複程度等情狀，定其應執行之刑
    為有期徒刑12年及併科罰金新臺幣（下同）14萬元，並諭知
    罰金如易服勞役，以1千元折算1日。再抗告人不服第一審關
    於上開12罪刑定其應執行刑之裁定，向原審法院抗告意旨略
    以：第一審法院並未考量伊於短時間內雖犯多次施用毒品罪
    而有濫用毒品傾向，然此類犯罪屬罪質較輕之自戕行為，尚
    無明顯重大之實害，亦未斟酌伊所犯上開12罪多屬施用毒品
    及非法持有槍彈等同類型案件，且各罪犯罪行為時間相近，
    所反映出人格特性及不法程度，於併合處罰時，可非難之程
    度較低等情形，應採取限制加重原則，從輕量刑。第一審裁
    定對伊所犯上述12罪刑，未依限制加重原則予以從輕量刑，
    而酌定有期徒刑12年併科罰金14萬元，顯屬過重而違反公平
    、比例及罪責相當原則，原裁定未予以撤銷糾正，仍予維持
    ，同屬違誤云云。惟原裁定以：第一審法院對於再抗告人所
    犯如其附表所示12罪刑酌定其應執行刑時，乃於其中所處徒
    刑之最長期即有期徒刑3年8月及罰金之最多額即8 萬元以上
    ，且於該12罪所處徒刑合計刑期即有期徒刑14年10月，及其
    中編號9至11所示3罪所處罰金合併金額為18萬元以下，並參
    酌其裁定附表編號1 至10所示共10罪所處之刑（有期徒刑暨
    罰金），及編號11至12所示共2 罪所處有期徒刑，前經第一
    審法院分別以裁判定其應執行之刑依序為有期徒刑8年6月暨
    併科罰金8萬元，以及有期徒刑4年，若加計第一審裁定附表
    編號11之罪所宣告罰金8 萬元，本件依不利益變更禁止原則
    之定應執行刑上限，有期徒刑部分為有期徒刑12年6 月，罰
    金部分則為16萬元，並審酌再抗告人所犯如其附表所示各罪
    之犯罪類型、行為次數及各罪對社會整體危害情況等一切情
    狀，因而就其所犯如其附表所示12罪所處之刑，有期徒刑部
    分定其應執行有期徒刑12年，罰金部分則酌定其應執行罰金
    14萬元，並諭知如易服勞役，以1千元折算1日，較本件前述
    定應執行刑之上限（即有期徒刑12年 6月、罰金16萬元），
    其中有期徒刑部分減少刑期6個月，罰金部分亦酌減2萬元，
    均已給予相當之折扣而符合恤刑之理念，經核並未逾越法律
    所規定之外部性界限及裁量權行使之內部性界限，亦即並無
    明顯過重而違背比例、公平及罪刑相當原則或有裁量權濫用
    之情形，因認其所提第二審抗告為無理由，而予以駁回，經
    核於法尚無違誤。本件再抗告意旨並未指明原裁定究有如何
    違法或不當之情形，仍執其向原審提起抗告之同一陳詞，指
    摘第一審裁定所酌定之應執行刑過重，並謂原裁定未予撤銷
    糾正，仍遽予維持而駁回其抗告為不當云云，顯係對原審定
    應執行刑裁量權之適法行使任意加以指摘，依上述說明，本
    件再抗告尚難認為有理由，應予駁回。
據上論結，應依刑事訴訟法第412條，裁定如主文。
中    華    民    國   110    年    12    月    9     日
                  刑事第一庭審判長法  官  郭  毓  洲  
                                  法  官  林  英  志  
                                  法  官  周  盈  文  
                                  法  官  蔡  憲  德  
                                  法  官  林  靜  芬  
本件正本證明與原本無異
                                  書記官
中    華    民    國   110    年    12    月    13    日